【裁判字號】    98,訴,1015
【裁判日期】    981231
【裁判案由】    違反毒品危害防制條例
【裁判全文】
臺灣嘉義地方法院刑事判決              98年度訴字第1015號
公  訴  人  臺灣嘉義地方法院檢察署檢察官
被      告  甲○○
上列被告因毒品危害防制條例等案件，經檢察官提起公訴（98年
度毒偵字第1638號），本院合議庭裁定由受命法官獨任行簡式審
判程序，判決如下：
    主  文
甲○○施用第一級毒品，累犯，處有期徒刑捌月。又犯施用第二
級毒品，累犯，處有期徒刑參月；扣案之甲基安非他命肆包（甲
基安非他命驗餘淨重合計零點陸伍壹參公克），均沒收銷燬之，
上開毒品外包裝袋肆個，均沒收。應執行有期徒刑玖月；扣案之
甲基安非他命肆包（甲基安非他命驗餘淨重合計零點陸伍壹參公
克），均沒收銷燬之，上開毒品外包裝袋肆個，均沒收。
    犯 罪 事 實
一、甲○○前因施用毒品案件，經本院以92年度毒聲字第730號
    裁定送觀察勒戒後，認無繼續施用毒品傾向，於民國92年10
    月16日釋放，並經臺灣嘉義地方法院檢察署檢察官於同日以
    92年度毒偵字第255號為不起訴處分確定。又因施用毒品之
    毒品危害防制條例等案件，先後經本院以93年度訴字第228
    號、94年度訴字第256號，各判處應執行有期徒刑2年3月、
    10月確定，並經減刑裁定為應執行有期徒刑1年1月15日、5
    月確定，上開數罪接續執行，於96年10月26日假釋，並於96
    年11月21日假釋期滿，所餘刑期內未經撤銷假釋，其未執行
    之刑，以已執行論。猶不知悔改，於觀察勒戒執行完畢釋放
    後，再基於施用第1級毒品之犯意，於98年10月22日16時30
    分許，經警採尿回溯96小時內之某時，在嘉義市○○街友人
    住處，以將海洛因置入玻璃球內，加熱燒烤吸食煙霧之方式
    ，施用海洛因1次。又基於施用第2級毒品之犯意，於98年10
    月19日19時許，在上開友人住處，以將甲基安非他命置入玻
    璃球內，加熱燒烤吸食煙霧之方式，施用甲基安非他命1次
    。嗣於98年10月22日15時40分許，在嘉義縣竹崎鄉和平村田
    寮50號住處前，因另案通緝為警查獲，在未有偵查犯罪職權
    之公務員發覺前，向警供承其持有供施用毒品所用之甲基安
    非他命4包，並指出藏放位置，同意員警搜索上揭住處，當
    場扣得其所有之甲基安非他命4包，對於未發覺之上揭施用
    第2級毒品犯罪自首而接受裁判，並於同日16時30分許，經
    警徵得其同意採尿送驗，呈嗎啡及甲基安非他命陽性反應。
二、案經嘉義市政府警察局第二分局報請臺灣嘉義地方法院檢察
    署檢察官偵查起訴，經本院合議庭裁定由受命法官獨任行簡
    式審判程序。
    理  由
一、訊據被告甲○○對於在上揭時地施用海洛因及甲基安非他命
    各1次之犯行，於本院準備程序及審理時均坦承不諱（見本
    院卷第32、41-44頁），並有搜索同意書、搜索扣押筆錄各1
    份附卷可憑（見警卷第6-9頁），又扣案疑似甲基安非他命
    之白粉4包，經送鑑定結果確含有甲基安非他命成分，甲基
    安非他命驗餘淨重合計0.6513公克，此有憲兵司令部刑事鑑
    識中心98年12月18日憲直刑鑑字第0980002263號鑑定書1份
    在卷足憑（見本院卷第28頁），且被告於98年10月22日16時
    30分許，經警採尿送驗結果，呈嗎啡、甲基安非他命陽性反
    應，有長榮大學確認報告、真實姓名對照表各1份在卷可參
    （見警卷第13頁、偵卷第11頁），另有甲基安非他命4包扣
    案可資佐證，足認被告之自白與事實相符。
二、按毒品危害防制條例於92年7月9日修正公布，自93年1月9日
    施行，其中第20條、第23條將施用毒品之刑事處遇程序，區
    分為「初犯」及「5年內再犯」、「5年後再犯」。依其立法
    理由之說明：「初犯」，經觀察、勒戒或強制戒治後，應為
    不起訴處分或不付審理之裁定；經觀察、勒戒或強制戒治執
    行完畢釋放後，「5年內再犯」者，因其再犯率甚高，原實
    施之觀察、勒戒及強制戒治既已無法收其實效，爰依法追訴
    或裁定交付審理。至於經觀察、勒戒或強制戒治執行完畢釋
    放後，「5年後再犯」者，前所實施之觀察、勒戒或強制戒
    治已足以遮斷其施用毒品之毒癮，為期自新及協助其斷除毒
    癮，仍適用「初犯」規定，先經觀察、勒戒或強制戒治之程
    序。從而依修正後之規定，僅限於「初犯」及「5年後再犯
    」二種情形，始應先經觀察、勒戒或強制戒治程序。倘被告
    於5年內已再犯，經依法追訴處罰，縱其第3次（或第3次以
    上）再度施用毒品之時間，在初犯經觀察、勒戒或強制戒治
    執行完畢釋放5年以後，已不合於「5年後再犯」之規定，且
    因已於「5年內再犯」，顯見其再犯率甚高，原實施觀察、
    勒戒或強制戒治，已無法收其實效，即應依該條例第10條處
    罰（最高法院95年度第7次刑事庭會議決議、97年度第5次刑
    事庭會議決議意旨參照）。查被告前因施用毒品案件，經本
    院以92年度毒聲字第730號裁定送觀察勒戒後，認無繼續施
    用毒品傾向，於92年10月16日釋放，並經臺灣嘉義地方法院
    檢察署檢察官於同日以92年度毒偵字第255號為不起訴處分
    確定。又因施用毒品之毒品危害防制條例等案件，先後經本
    院以93年度訴字第228號、94年度訴字第256號，各判處應執
    行有期徒刑2年3月、10月確定，並經減刑裁定為應執行有期
    徒刑1年1月15日、5月確定，上開數罪接續執行，於96年10
    月26日假釋，並於96年11月21日假釋期滿，所餘刑期內未經
    撤銷假釋，其未執行之刑，以已執行論，有臺灣高等法院被
    告前案紀錄表1份附卷可憑，是被告於觀察勒戒執行完畢釋
    放後，於5年內已再犯，並經依法追訴處罰，雖其本件再度
    施用毒品之時間，在經觀察勒戒執行完畢釋放5年以後，已
    不合於「5年後再犯」之規定，依上開決定，應依法追訴處
    罰甚明。本件事證明確，被告之犯行均堪予認定。
三、核被告所為，係犯毒品危害防制條例第10條第1項之施用第1
    級毒品罪，及同條例第10條第2項之施用第2級毒品罪。被告
    持有第1級毒品及第2級毒品進而施用之，其持有之低度行為
    應為施用之高度行為所吸收，均不另論罪。被告所犯上開2
    罪，犯意各別，行為互殊，應予分論併罰。被告受徒刑之執
    行完畢後，5年以內故意再犯本件有期徒刑以上之罪，均為
    累犯，各應依刑法第47條第1項規定加重其刑。被告因另案
    通緝為警查獲，在未有偵查犯罪職權之公務員發覺前，向警
    供承其持有供施用毒品所用之甲基安非他命4包，並指出藏
    放位置，同意員警搜索上揭住處，當場扣得甲基安非他命4
    包乙節，業據被告於本院審理時供述在卷（見本院卷第42-
    43頁），並有本院電話紀錄1份附卷可憑（見本院卷第43頁
    ），是被告對於未發覺之施用第2級毒品犯罪自首而接受裁
    判，爰依刑法第62條前段規定減輕其刑，並先加後減輕其刑
    。爰審酌被告前因施用毒品犯行，經觀察勒戒執行完畢，猶
    不思藉機徹底戒除施用毒品之惡習，仍再次施用毒品，惟其
    施用毒品係自戕行為，及本件施用毒品之手段，其犯後坦承
    犯行態度良好等一切情狀，各量處如主文所示之刑，及定其
    應執行之刑，以示懲儆。扣案之甲基安非他命4包，甲基安
    非他命驗餘淨重合計0.6513公克，係屬毒品危害防制條例所
    稱之第2級毒品，應依毒品危害防制條例第18條第1項前段之
    規定，宣告沒收銷燬之，扣案之上開毒品外包裝袋4個，係
    被告所有，用於包裹毒品，防其裸露、逸出、潮濕，便於持
    有藉以施用甲基安非他命，係被告供犯罪所用之物，業據被
    告於本院審理時供承在卷（見本院卷第40頁），爰依刑法第
    38條第1項第2款規定宣告沒收。
據上論斷，應依刑事訴訟法第273條之1第1項、第299條第1項前
段，毒品危害防制條例第10條第1項、第2項、第18條第1項前段
，刑法第11條前段、第47條第1項、第62條前段、第51條第5款、
第38條第1項第2款，判決如主文。
本案經檢察官曹合一到庭執行職務。
中    華    民    國    98    年    12    月    31    日
                    刑事第二庭   法  官  卓春慧
以上正本證明與原本無異。
如不服本判決應於收受判決後10日內向本院提出上訴書狀，並應
敘述具體理由；其未敘述上訴理由者，應於上訴期間屆滿後20日
內向本院補提理由書（均須按他造當事人之人數附繕本）「切勿
逕送上級法院」。
中    華    民    國    98    年    12    月    31    日
                                 書記官  李玫娜
附錄本案論罪科刑法條全文：
毒品危害防制條例第10條：
施用第一級毒品者，處6月以上5年以下有期徒刑。
施用第二級毒品者，處3年以下有期徒刑。

司法院資訊處製作；財團法人民間司法改革基金會備份。
